最高法院刑事判決　　　　　　　　　　　　　　　八十六年度台上字第三八五八號
　　上訴人　甲○○
右上訴人因恐嚇案件，不服台灣高等法院台中分院中華民國八十五年八月二日第二審
更審判決（八十五年度上更(一)字第二六號，起訴案號：台灣台中地方法院檢察署八十
三年度投偵字第一三八一號），提起上訴，本院判決如左：
    主  文
上訴駁回。
    理  由
按刑事訴訟法第三百七十七條規定：上訴於第三審法院，非以判決違背法令為理由，
不得為之。是提起第三審上訴，應以原判決違背法令為理由，係屬法定要件。且必須
依據卷內資料為具體之指摘，並足據以辨認原判決已具備違背法令之形式，始屬相當
。本件上訴人甲○○上訴意旨略以：依證人辜建志、辜朝理於偵查中所供，上訴人僅
要求辜建志清償新台幣（下同）二萬元，係潘順和趁上訴人不在場時，向辜建志要求
以十五萬元清償，是如有恐嚇，亦應屬潘順和個人之行為，原判決未有任何證據即遽
認上訴人有恐嚇犯行，自屬違法。證人張光揚於偵查中供稱，潘順和在好伯村釣蝦場
恐嚇伊要載去山上，原判決竟謂潘順和恐嚇辜建志「如不還錢，還要載到山上打」等
語，亦有認定事實不依證據之違法。張光揚於警訊中供稱，上訴人及潘順和要其與辜
建志各負擔七萬五千元云云，是縱認對辜建志有恐嚇行為，其金額亦僅為七萬五千元
，原判決認係十三萬元，顯然違法。原判決就上訴人於何時、何處、如何與潘順和謀
議共同恐嚇辜建志還款，均未予調查載明，亦屬違法。辜建志供稱上訴人僅要求伊清
償二萬元，辜朝理代償該款後，猶留上訴人及其父林水盛喝茶聊天，是恐嚇者顯非上
訴人，諸證人張進供稱，張光揚是因潘順和要他簽一張十萬元本票，害怕，才打電
話回家，當時潘順和說「阿賓」叫他來拿十五萬元，潘順和說只要拿七萬元，是恐嚇
取財者僅係潘順和而已，與上訴人無關，原審為上訴人不利之認定，違反證據法則。
依張光揚所供，係其載潘順和赴釣蝦場後，其不願開具十萬元本票時，潘順和始對其
恐嚇，當時上訴人在辜朝理家泡茶，何能與潘順和有犯意聯絡及行為分擔，原判決置
此不論，亦有判決理由不備之違法。且金錢債務已由林水盛與辜朝理處理完畢，上訴
人不可能恐嚇不相干之人，如有恐嚇，辜朝理焉能留上訴人泡茶聊天﹖潘順和與張光
揚離開時，上訴人並不知悉，又何能與之有犯意聯絡及行為分擔，原判決未予說明，
即有判決理由不備之違法云云。
但查原判決撤銷第一審不當之科刑判決，改判論上訴人以共同意圖為自己不法之所有
，以恐嚇使人將本人之物交付未遂罪刑，係依憑被害人辜建志之指述，及證人辜朝理
、張光揚、張進供證，為其所憑證據及認定之理由，並對上訴人空言否認犯罪，所辯
非可採取，依據卷內資料詳予指駁，從形式上觀察，尚無上訴人所指違背法令之情形
存在。上訴人與潘順和關於恐嚇被害人辜建志部分均為共同正犯，即非僅就自己實施
之行為負其責任，在犯意聯絡之範圍內對於他共同正犯所實施之行為，亦應就全部犯
罪結果負責。是上訴人縱未毆打或恫嚇被害人，亦非可解免其責。上訴人於何時、何
地、如何與潘順和謀議，無礙於其應為之論罪科刑與法條之適用，與判決本旨並無影
響，原審未予調查論列，亦不得據為適法之第三審上訴理由。上訴人被訴與潘順和共
同恐嚇張光揚部分，原判決係以張光揚遭潘順和恐嚇，為潘順和單獨所為，上訴人並
未與之有犯意聯絡或行為分擔，不能證明上訴人有該部分犯罪，而不另為無罪之諭知
。該部分要與上訴人恐嚇辜建志之待證事實無涉，上訴意旨執為指摘，顯非適法之第
三審上訴理由。上訴人其餘就原判決明白論斷之事項及認事採證職權之適法行使，徒
憑己見任意指摘原判決違法，仍為單純事實之爭執，均非適法之第三審上訴理由，其
上訴違背法律上之程式，應予駁回。又本件雖係刑事訴訟法第三百七十六條第六款所
列之案件，惟於修正刑事訴訟法施行前原得上訴於第三審法院，且已繫屬於法院，依
刑事訴訟法施行法第五條第一項規定，仍應依施行前之法定程序終結之，附此敘明。
據上論結，應依刑事訴訟法第三百九十五條前段，判決如主文。
中      華      民       國    八十六    年     六       月   二十六    日
                                最高法院刑事第五庭
                                  審判長法官  陳  錫  奎
                                        法官  洪  清  江
                                        法官  李  璋  鵬
                                        法官  吳  昆  仁
                                        法官  李  彥  文
      右正本證明與原本無異
                                              書  記  官
中      華      民      國    八十六    年      七       月     三      日
